臺北高等行政法院裁定　　　　　　　　　　　　　　九十二年度訴字第四五七五號
　　原　　　告　乙○○○
　　原　告　兼
　　訴訟代理人　甲○○
　　被　　　告　臺北市政府
　　代　表　人　丙○○市長）.
　　訴訟代理人　子○○
　　　　　　　　丑○○
　　　　　　　　癸○○
　　被　　　告　臺北縣政府
　　代　表　人　丁○○縣長）.
　　被　　　告　臺北縣中和地政事務所
　　代　表　人　戊○○主任）.
　　被　　　告　臺北縣板橋地政事務所
　　代　表　人　己○○主任）.
　　被　　　告　臺北市中山地政事務所
　　代　表　人　庚○○主任）.
　　被　　　告　臺北市大安地政事務所
　　代　表　人　辛○○主任）.
　　被　　　告　臺北市松山地政事務所
　　代　表　人　壬○○主任）.
　　被　　　告　臺北市建成地政事務所
　　代　表　人　林友松主任）.
　　被　　　告　臺北市古亭地政事務所
　　代　表　人　沈永祥主任）.
右當事人間因徵收補償事件，原告提起行政訴訟，本院裁定如左：
    主  文
原告之訴駁回。
訴訟費用由原告負擔。
    理  由
壹、本件原告等起訴意旨略謂：本件原告之祖先楊侯在台北縣、市遺有多筆土地，為
    原告所有，原告等雖不清楚所有土地地號為何，惟被告等如有徵收原告等所有土
    地，即應給付補償費予原告等；若被告等未徵收，則應將原告等所有土地返還予
    原告等。爰提起本件行政訴訟請求：被告臺北市政府及被告臺北縣政府應命被告
    臺北縣中和地政事務所、被告臺北縣板橋地政事務所、被告臺北市中山地政事務
    所、被告臺北市大安地政事務所、被告臺北市松山地政事務所、被告臺北市建成
    地政事務所及被告臺北市古亭地政事務所等，將土地返還予原告等云云。
貳、關於台北市○○段○○段七六五、七六八地號等土地以外，原告不知土地地號之
    請求部分：
一、按行政訴訟法第一百零五條規定：起訴，應以訴狀表明左列各款事項，提出於行
    政法院為之：一、當事人。二、起訴之聲明。三、訴訟標的及其原因事實。又原
    告之訴不合程式者，行政法院應以裁定駁回之，但其情形可以補正者，審判長應
    定期先命補正，同法第一百零七條第一項定有明文規定。
二、本件原告以其祖先楊侯在台北縣、市遺有多筆土地，不知位於何處，且有多筆土
    地被徵收，卻未通知原告領取補償，爰提起行政訴訟，以資救濟等語，核其訴狀
    未表明訴之聲明、訴訟標的等事項，已不合程式，原告雖於九十二年三月二日準
    備程序為上開訴之聲明，惟其訴之聲明並未具體明確載明請求本院應就何事項為
    判決，其起訴程式仍屬於法不合，且依原告於準備程序中所為「不知本件行政訴
    訟所請求土地為何」之陳述，其訴之聲明顯屬無從補正之事項，應予駁回。
參、關於原告原所有之青年段二小段七六五、七六八地號等土地部分：
一、按「提起一般給付之訴請求金錢給付，必須是以該訴訟可「直接」行使一給付請
    求權時始可，如依其所依據實體法之規定，尚須先由行政機關核定其給付請求權
    者，則於提起一般給付之訴前，應先提起課以義務之訴，請求作成該核定之行政
    處分，其未先行提起課予義務之訴，請求行政機關作成核定其給付之行政處分，
    遽行提起一般給付訴訟，難以達到訴訟之目的，即屬欠缺權利保護要件，自非法
    之所許。．．．。」最高行政法院九十一年裁字第七二二號裁定著有明文。經查
    本件並未提起任何訴願即逕行提本件行政訴訟，據原告起訴狀所引行政訴訟法第
    八條規定及原告於準備程序之訴之聲明及陳述內容，顯見原告係提起一般給付訴
    訟。
二、經查，原告所主張被告臺北市政府前為興辦雙園堤防加高及堤外整地工程、新店
    溪跑馬場至華中橋堤外低水護岸及整地工程，而徵收原告所有之青年段二小段七
    六五、七六八地號等土地，嗣原告及其他被徵收人陳進鐘等於公告期間內以其所
    有被徵收之行水區土地按徵收當期之公告土地現值補償偏低為由，向台北市政府
    地政處提出異議，請求依平均地權條例第十條有關公共設施保留地規定予以補償
    。案經該處以七十八年十二月二十二日北市地四字第五五三三二號函復略以都市
    計畫行水區土地非屬公共設施保留地，無從按毗鄰非公共設施保留地之平均公告
    土地現值補償等語，未准所請。渠等不服，循序提起訴願、再訴願，均遭決定駁
    回，復提起行政訴訟，亦遭行政法院八十年度判字第七六七號判決駁回。嗣渠等
    主張該判決適用法規顯有錯誤，依行政訴訟法第二十八條第一款規定，提起再審
    之訴，經該法院以八十年度判字第二００六號判決：「原判決廢棄，再訴願決定
    、訴願決定暨原處分均撤銷。」，台北市政府地政處以八十年度判字第二００六
    號判決有行政訴訟法第二十八條第一款「適用法規顯有錯誤」之再審事由提起再
    審之訴，業經該法院以八十一年度判字第四一五號、第一０八四號判決：「再審
    之訴駁回」，致台北市政府地政處敗訴確定。嗣經台北市政府報請行政院以八十
    二年五月八日台八十二年法字第一三五七二號聲請書向司法院大法官會議聲請解
    釋，經以釋字第三二六號解釋文以：「都市計畫法第四十二條第一項第一款所稱
    之河道，係指依同法第三條就都市重要設施作有計畫之發展，而合理規劃所設置
    之河道而言。至於因地勢自然形成之河流，及因之而依水利法公告之原有『行水
    區』，雖在都市計畫使用區之範圍，仍不包括在內。」。台北市政府地政處乃據
    以八十三年一月二十九日北市地四字第０三二八六號函復原告維持原處分，原告
    未於法定期限內提起訴願，全案即已確定。雖原告曾分別就土地事務事件及徵收
    補償事件向本院提起行政訴訟（徵收補償事件行政訴訟並合併提起給付訴訟），
    業經本院分別以九十二年九月二十九日九十二年度訴字第三三六二號裁定及九十
    一年度十月六日訴字第三四二七號判決駁回原告在案。
三、按土地徵收之性質，係行政處分，事實行為無從構成土地徵收。因此，原告自不
    得逕提一般給付訴訟，而應提撤銷訴訟爭執土地徵收是否違法。另徵收補償地價
    之發放，應以需用土地人已經申請並經核准為前提，亦即必須已經徵收土地，方
    有補償可言；此觀土地徵收條例第十一、十三、十四、十七、十八、十九、二十
    、二十二等條之規定自明。因此關於本件原告起訴主張徵收關係是否違法及補償
    費之核定事項不服，應依法提起異議或訴願，原告不於法定期限內提出異議或訴
    願請求救濟，竟於補償費事件確定後，基於同一理由復未經訴願逕提起本件一般
    給付訴訟，顯有未合。
肆、據上論結，本件原告之訴不合法，爰依行政訴訟法第一百零七條第一項第十款、
    第一百零四條、民事訴訟法第九十五條、第七十八條，裁定如主文。
中　　　華　　　民　　　國　　九十三　　年　　　五　　　月　　二十八　　日
                                臺 北 高 等 行 政 法 院  第 五 庭
                                            審 判 長 法  官　葉百修
                                                     法  官　帥嘉寶
                                                     法  官　劉介中
右為正本係照原本作成。
如不服本裁定，應於送達後十日內向本院提出抗告狀（須按他造人數附繕本）。
中　　　華　　　民　　　國　　九十三　　年　　　五　　　月　　二十八　　日
                                                     書記官  黃明和
